【裁判字號】    97,聲再,380
【裁判日期】    971231
【裁判案由】    傷害等
【裁判全文】
臺灣高等法院刑事裁定                 97年度聲再字第380號
再審聲請人
即受判決人  甲○○
上列聲請人因傷害等案件，對於本院97年度上易字第2082號，中
華民國97年10月7日第二審確定判決（原審案號：臺灣板橋地方
法院97年度易字第1328號，起訴案號：臺灣板橋地方法院檢察署
97年度偵字第7487號），聲請再審，本院裁定如下：
    主  文
再審之聲請駁回。
    理  由
一、聲請意旨略稱：(一)複丈成果圖地號第1-44（4）上之房屋即
    本案聲請人進入之台北縣五股鄉○○路142巷1號1樓之工廠
    。聲請人與告訴人間民事請求損害賠償事件，業經臺灣板橋
    地方法院97年度訴字第331號審理在案，並於97年8月14日進
    行勘驗，勘驗筆錄中均未見告訴人對該工廠權利之主張，僅
    承認「2號1樓部分被告（本件告訴人）法代承認是中源公司
    營業使用」，足見聲請人並未進入前開處所，自無無故侵入
    他人建築物之行為。(二)臺北縣政府工務局核發之建築物防火
    避難設施與設備安全檢查申報書中，門牌證明書之門牌號碼
    查無2號；而依申報書簡圖中紅色部分地號1-44（4）即告訴
    人所謂之2號，然前開門牌證明書既查無2號，則紅色部分當
    然即為3號，屬亞東公司工廠辦公室所在，聲請人何來無故
    侵入之舉？(三)丘德爭與鍾銘峰已於96年9月17日訂立上址房
    屋1號1、2樓租賃契約，告訴人欺騙法院1號1樓為其所有廠
    房，但又自承其工廠係在同巷6號1、2樓，然李東義及中源
    公司早已喪失占有，亞東公司為間接占有人，權屬已明。李
    東義與亞東公司至今租賃契約仍有效，告訴人憑何權利阻止
    聲請人進出，亞東公司乃承租人，欲進入自己之工廠以排除
    告訴人無權占有之舉，竟遭指為無故侵入；又依據法院筆錄
    、不起訴處分書及法院拍賣公告等，均顯示告訴人已無占有
    使用之權限，被告並無妨害其自由可言。(四)原審僅憑李滄源
    一紙驗傷單即論處聲請人有罪，而置在場其他證人之證詞於
    不顧，判決實屬輕率。為此聲請再審等語。
二、按刑事訴訟法第421 條規定：不得上訴於第三審法院之案件
    ，除前條規定外，其經第二審確定之有罪判決，如就足生影
    響於判決之重要證據漏未審酌者，亦得為受判決人之利益聲
    請再審。所謂漏未審酌乃指第二審判決前已發現而提出之證
    據，未予審酌而言，苟被捨棄之證據，已於理由內敘明其捨
    棄之理由者，即非漏未審酌。又所謂重要證據，必須該證據
    已足認定受判決人應受無罪、或免訴、或輕於原審所認定之
    罪名方可，如不足以推翻原審所認定罪刑之證據，即非足生
    影響於原判決之重要證據。因重要證據漏未審酌而聲請再審
    者，係指該證據於案情有重要關係且未經審酌者而言，如證
    據業經法院本其自由心證予以取捨及判斷，僅係對此持相異
    評價，即不能以此為由聲請再審（最高法院89年度台抗字第
    30號裁定意旨參照）。是如當事人所提出之證據，不足以影
    響判決結果，或第二審法院依調查之結果，本於論理法則、
    經驗法則，取捨證據後認定事實者，即不包括之。
三、經查：
  (一)原確定判決以中源公司經濟部公司執照、臺北縣政府營利事
    業登記證、臺灣板橋地方法院96年度簡上字第130號民事判
    決書，以及證人李滄淵、李滄源、鍾錦富之證述、被告甲○
    ○之供述，認定台北縣五股鄉○○路142巷1號確為中源公司
    廠房，並由該公司占有使用中無訛（見原判決第4頁(三)以下
    ）。而亞東公司工廠登記證登記之廠址為台北縣五股鄉○○
    路142巷3、4、5號一、二樓，亞東公司與四維路142巷1號之
    建物所有權人許振裕、林文峰訂立之房屋租賃契約第20條約
    定：「上址房屋為中源公司占用中，出租人將對該公司之房
    屋遷讓請求權轉讓予承租人承受」等情，因認被告明知上址
    廠房為中源公司占有中，僅承受房屋遷讓請求權... 被告辯
    稱係進入四維路142巷3號廠房，並不可採（見原判決第5頁
    (四)以下），被告確有未經許可侵入他人建築物之犯行，已然
    明確。又本院調閱臺灣板橋地方法院97年度易字第1328號案
    件97 年6月9日審判筆錄，聲請人即被告屢次供承：伊確實
    從1號門口進去... 因為伊要進去3號只能從1號門口進入；
    伊是從米行門口進入該建築物沒錯；對於房屋租賃契約書無
    意見，因為建物整棟都是1號，契約書裡面載明目前由中源
    公司占有等語（見該次審判筆錄第5、9、12頁），足見聲請
    人確係明知系爭建物142巷1號為中源公司占有使用中，而其
    僅係民事契約之權利人，卻仍於前揭時地強行進入該建物無
    訛。
  (二)被告臚列前開證據，而以原審漏未審酌該等重要證據為由提
    起本件再審。惟查：該複丈成果圖地號第1-44（4）上之房
    屋是否即為聲請人無故進入之台北縣五股鄉○○路142巷1號
    1樓之工廠，尚難僅憑勘驗筆錄即得認定。臺灣板橋地方法
    院97年度訴字第331號損害賠償事件，原告（即聲請人）究
    係基於何種法律關係起訴請求被告（即告訴人）損害賠償，
    97 年8月14日之勘驗筆錄並未記載，且依勘驗筆錄所載「勘
    驗標的：台北縣五股鄉○○路142巷1號」、「當事人主張：
    原告請求勘驗四維路142巷1號地下室及各樓層使用現況並測
    量面積」等情，可知此次勘驗之目的係在檢視四維路142 巷
    1號之使用情形，而非確認原、被告何者對該四維路142巷1
    號有占有使用之權限，且亦與四維路142巷2號無關，聲請人
    自不得僅憑告訴人於本次勘驗中僅承認：「2號1樓部分是中
    源公司營業使用」、複丈成果圖地號1-44（4）備註欄記載
    為中源公司店舖，即認告訴人對四維路1號1樓無占有使用之
    權。
  (三)臺北縣政府工務局建築物防火避難設施與設備安全檢查申報
    結果通知書之附表及檢查紀錄簡圖中，受檢建築物或營業場
    所欄所載之名稱、地址均為「亞東飯王食品股份有限公司」
    及「臺北縣五股鄉○○村○○路142巷3、4、5號1至3樓」，
    顯與聲請人無故侵入之四維路142巷1號1樓無涉；則該檢查
    記錄簡圖上繪製之建築物自亦與勘驗筆錄中勘驗之標的毫無
    關聯，聲請人空言主張門牌號碼證明書既無2號，則理所當
    然即是3號，所憑之依據為何，即屬不明。又該簡圖中紅色
    部分何以即為複丈成果圖地號1-44（4）上之房屋，聲請人
    均未提出相關事證，實難率爾主張其有正當之權源。
  (四)又原確定判決亦認定：亞東公司雖於96年9月8日向台北縣五
    股鄉○○路142巷1號建物所有權人許振裕、林文峰簽訂房屋
    租賃契約，承租上址廠房，然契約書第20條約定「上址房屋
    為中源公司占用中，出租人將對該公司之房屋遷讓請求權轉
    讓承租人承受」，顯見亞東公司於96年9月8日訂立契約當時
    ，確實明知上址廠房為中源公司占用中，其所承受者僅為房
    屋遷讓請求權（見原判決第5頁(四)）。聲請人固提出不同當
    事人先後簽訂之租賃契約、亞東公司與中源公司民事訴訟程
    序之法院筆錄、不起訴處分書等證物，以證明亞東公司對系
    爭房地之正當權源，並進而主張告訴人係無權占有使用（亞
    東公司自始並未占有使用系爭建物1樓）等情，縱屬實在，
    惟亞東公司僅受讓房屋遷讓請求權，至多僅屬民事法律關係
    債權人之地位，欲實現其權利仍須經由法院依法定程序為之
    ，並無直接占有使用系爭建物之權利，在亞東公司或所有權
    人未依法定程序請求遷讓或返還前，聲請人均不得擅自進入
    侵害告訴人之管理監督權。
  (五)又原判決認告訴人遭聲請人以身體衝撞受有傷害一節，係以
    告訴人之證述、診斷證明書以及聲請人於原審審理時亦未否
    認確有以身體推擠告訴人等事證為其所憑之證據（見原判決
    第4頁(二)），而徵諸證人李滄淵於第一審審理時證稱：伊不
    清楚李滄源如何受傷，因為伊要看店等語（見審判筆錄第5
    頁），自無法於本案傷害罪部分證述事件發生之經過。聲請
    人既未能提出新事證，徒憑己意漫事指摘原審置在場證人於
    不顧、輕易入人於罪云云，均非聲請再審時所應審酌之事項
    。
四、綜上，原確定判決依其調查證據所得，認定聲請人確有傷害
    告訴人及無故侵入他人建築物等犯行，其證據之斟酌取捨，
    並無違背一般經驗及論理法則之情事，聲請人於判決確定前
    之答辯及所提之各項證據，已為原確定判決論述取捨，其所
    提各節僅係爭執原確定判決對證據之取捨及事實之認定，亦
    無足以動搖原確定判決之效力而得為有利於聲請人認定之重
    要證據存在，自難據以開啟再審之程序，其再審之聲請，並
    無理由，應予駁回。
據上論斷，應依刑事訴訟法第434條第1項，裁定如主文。
中    華    民    國    97    年    12    月    31    日
                  刑事第十庭審判長法  官  楊炳禎
                                  法  官  李春地
                                  法  官  朱光仁
以上正本證明與原本無異。
不得抗告。
                                  書記官  王宜玲
中    華    民    國    98    年    1     月    19    日


司法院資訊處製作；財團法人民間司法改革基金會備份。
